【裁判字號】    99,訴,942
【裁判日期】    990825
【裁判案由】    違反槍砲彈藥刀械管制條例
【裁判全文】
臺灣高雄地方法院刑事判決               99年度訴字第942號
公  訴  人  臺灣高雄地方法院檢察署檢察官
被      告  甲○○
選任辯護人  張名賢律師
上列被告因違反槍砲彈藥刀械管制條例案件，經檢察官提起公訴
（99年度偵字第8588號），本院判決如下：
    主  文
甲○○犯非法持有可發射子彈具殺傷力之槍枝罪，處有期徒刑
年捌月，併科罰金新臺幣伍萬元，罰金如易服勞役，以新臺幣壹
仟元折算壹日。扣案改造手槍壹枝（含彈匣壹個，槍枝管制編號
0000000000號）沒收。
    事  實
一、甲○○明知未經許可，不得無故持有具殺傷力之各式槍枝、
    子彈，竟基於持有可發射子彈具殺傷力之改造手槍、子彈之
    犯意，於民國98年7 、8 月間某日，在高雄縣燕巢鄉○○村
    ○○路1 號義大醫院前，自陳春票（綽號票哥，於98年11月
    19日死亡）處收受可發射子彈具殺傷力之仿FN廠1910型半自
    動手槍1 支（槍枝管制編號0000000000，含彈匣1 個）及具
    殺傷力之子彈1 顆，未經許可而持有之。嗣甲○○於99年2
    月28日5 時許，駕駛上開自用小客車行經高雄縣岡山鎮○○
    ○路○ 段186 號其妻舅潘德政住處前，發現多人聚集該處，
    即持上開槍彈下車關心，見孫國勝酒後與潘德政發生爭執，
    經勸阻孫國勝後仍不離去，遂自其腰際取出上開手槍，孫國
    勝見狀即出手欲奪下該槍枝，於拉扯間甲○○觸動手槍板機
    而射擊1 發，擊中孫國勝右側大腿內側，而受有槍傷合併開
    放性傷口之傷害（甲○○此部分所涉傷害罪嫌，未據告訴）
    ，並送高雄醫學大學附設中和紀念醫院診治，經醫師自孫國
    勝右側大腿取出彈頭1 個而通報警方，警方即循線查悉上情
    ，並於99年3 月5 日甲○○向警方投案時扣得上開改造手槍
    1 枝（含彈匣1 個）。
二、案經高雄縣政府警察局岡山分局報告臺灣高雄地方法院檢察
    署檢察官偵查後起訴。
    理  由
一、證據能力之認定
    按被告以外之人於審判外之陳述，雖不符刑事訴訟法第159
    條之1 至第159 條之4 之規定，而經當事人於審判程序同意
    作為證據，法院審酌該言詞陳述或書面陳述作成時之情況，
    認為適當者，亦得為證據，刑事訴訟法第159 條之5 第1 項
    定有明文。本判決所引用據以認定事實之其他傳聞證據，檢
    察官及被告、辯護人雖知該等證據資料為傳聞證據，但於本
    院審理時均表示同意作為證據，本院審酌該等證據資料製作
    時之情況，尚查無違法不當及證明力明顯過低之瑕疵，認為
    以之作為證據應屬適當，揆諸前開法律規定與說明，爰依同
    法第159 條之5 第1 項規定，認該等證據資料均有證據能力
    。
二、認定事實所憑之證據及理由
    上開事實，業經被告甲○○於警詢、偵查及審理時，坦承不
    諱，核與證人即遭槍擊之孫國勝、被告妻舅潘德政於警詢、
    偵查中證述相符，並有高雄縣政府警察局岡山分局扣押筆錄
    、扣押物品目錄表、查獲槍彈相片2 張（見偵卷第25至28頁
    、40頁）在卷足核。另扣案槍枝經送請內政部警政署刑事警
    察局鑑定結果，認扣案手槍（含彈匣1 個，槍枝管制編號：
    0000000000號），係由仿FN廠1910型半自動手槍所製造之槍
    枝，換裝土造金屬槍管而成之改造手槍，擊發功能正常，可
    供擊發適用子彈使用，認具殺傷力，有該局99年4 月9 日刑
    鑑字第0990032374號鑑定書在卷可據（見偵卷第73頁）。又
    被告於99年2 月28日5 時許，在高雄縣岡山鎮○○○路○ 段
    186 號其妻舅潘德政住處前，遭孫國勝出手欲奪手上槍枝而
    發生拉扯時，因觸動手槍板機而射擊1 發，子彈擊中孫國勝
    右側大腿內側而受有槍傷合併開放性傷口之傷害等情，經被
    告供述明確，並經上開證人孫國勝、潘德政分別證述詳明，
    復有孫國勝之高雄醫學大學附設中和紀念醫院診斷證明書在
    卷可參（見偵卷第35頁），由子彈經擊發得射入孫國勝右側
    大腿內側皮肉，使孫國勝受有槍傷合併開放性傷口之傷害等
    情判斷，足認被告所擊發子彈之動能可對人體造成傷害，應
    具殺傷力。是被告之自白與事實相符，其前揭持有槍彈之犯
    行堪予認定，本案事證明確，應依法論科。
三、論罪科刑
  (一)核被告所為，分別係犯槍砲彈藥刀械管制條例第8 條第4項
    之非法持有可發射子彈具殺傷力之槍枝罪、同法第12條第4
    項之非法持有子彈罪。被告以一持有行為觸犯上開二罪名，
    係想像競合犯，應依刑法第55條規定，從一重之非法持有可
    發射子彈具殺傷力之槍枝罪處斷。起訴書論罪法條雖未引用
    槍砲彈藥刀械管制條例第12條第4 項，惟於起訴犯罪事實已
    記載被告持用上開手槍射擊1 發子彈，足見被告非法持有子
    彈1 顆之犯行，應在起訴範圍，僅係法條漏引，本院應一併
    審理。審酌被告未經許可持有改造手槍、子彈，並於孫國勝
    與潘德政之糾紛中使用該槍彈，致孫國勝在奪槍時遭槍擊而
    受有槍傷，其行為對於社會治安具有危險性，惟念其犯後坦
    承犯行，主動向警方投案，與孫國勝達成民事和解，並已依
    約賠償新臺幣（下同）6 萬元，有和解書在卷可憑（見偵卷
    第68頁），顯有悔意，並參酌被告持有槍、彈之數量、期間
    等一切情狀，認公訴人求處有期徒刑4 年，容屬過重，爰量
    處如主文所示之刑，並就罰金部分，諭知如易服勞役以1000
    元折算1 日之折算標準。又按刑法第59條之酌量減輕其刑，
    必於犯罪之情狀，在客觀上足以引起一般同情，認為即予宣
    告法定低度刑期，猶嫌過重者，始有其適用，至於被告無前
    科、犯罪之動機、犯罪之手段、犯罪時之年齡、家庭狀況或
    犯罪後之態度等情狀，僅屬刑法第57條所列各款等科刑輕重
    標準應斟酌之範圍，僅可為法定刑內從輕科刑之情狀，不得
    據為適用刑法第59條酌量減輕之理由（最高法院51年台上字
    第899 號判例、91年度台上字第733 號刑事判決意旨參照）
    。查被告雖犯後坦承犯行並與孫國勝和解，且其胞妹林美蘭
    、林美蘭之女林佩儀、胞妹林秋美所生子女林東憲、林婷婷
    4 人均為低收入戶，林美蘭領有中度視障之身心障礙手冊，
    尚有75歲母親林陳鳳玉及就學中之子林浩羽待其扶養等情，
    固有戶籍謄本、林浩羽學生證、林美蘭身心障礙手冊、高雄
    縣岡山鎮公所低收入戶證明書4 紙在卷可參（見院二卷第26
    至35頁），惟依上開說明，均僅屬刑法第57條所列各款量刑
    輕重應斟酌之範圍，且被告非法持有槍彈，並於發生糾紛時
    使用槍彈致人受傷，其犯罪之情狀，在客觀上難認有引起同
    情之處，是辯護人請求本院對被告依刑法第59條酌減其刑一
    節，尚非可採。又緩刑之宣告，以受2 年以下有期徒刑、拘
    役或罰金之宣告為要件，此觀刑法第74條第1 項之規定即明
    ，因本件被告宣告刑為2 年以上之有期徒刑，依前開說明，
    即無為緩刑宣告之餘地，辯護人請求本院對被告依刑法第74
    條宣告緩刑一節，亦有未合，附此敘明。
  (二)扣案改造手槍1 枝，經送鑑定結果，具殺傷力，業如前述，
    屬違禁物，應依刑法第38條第1 項第1 款規定宣告沒收；至
    被告於99年2 月28日5 時許在高雄縣岡山鎮○○○路○ 段18
    6 號前所擊發之子彈1 顆，雖具殺傷力，惟已因擊發而喪失
    其違禁物之性質，爰不予宣告沒收。
據上論斷，應依刑事訴訟法第299 條第1 項前段，槍砲彈藥刀械
管制條例第8 條第4 項、第12條第4 項，刑法第11條前段、第55
條、第42條第3 項前段、第38條第1 項第1 款，判決如主文。
本案經檢察官李英霆到庭執行職務。
中    華    民    國    99    年    8     月    25    日
                  刑事第十五庭  審判長法  官  莊珮君
                                      法  官  王俊彥
                                      法  官  楊國煜
如不服本判決，應於收受本判決10日內向本院提出上訴書狀，並
應敘述具體理由，如未敘述上訴理由者，應於上訴期間屆滿後20
日內補提理由書狀於本院（均須依他造當事人之人數附繕本）「
切勿逕送上級法院」。
以上正本證明與原本無異。
中    華    民    國    99    年    8     月    25    日
                                      書記官  王芷鈴
附錄本案論罪法條
槍砲彈藥刀械管制條例第8條
未經許可，製造、販賣或運輸鋼筆槍、瓦斯槍、麻醉槍、獵槍、
空氣槍或第4 條第1 項第1 款所定其他可發射金屬或子彈具有殺
傷力之各式槍砲者，處無期徒刑或5 年以上有期徒刑，併科新臺
幣1 千萬元以下罰金。
未經許可，轉讓、出租或出借前項所列槍枝者，處5 年以上有期
徒刑，併科新臺幣1 千萬元以下罰金。
意圖供自己或他人犯罪之用，而犯前二項之罪者，處無期徒刑或
7 年以上有期徒刑，併科新臺幣1 千萬元以下罰金。
未經許可，持有、寄藏或意圖販賣而陳列第1 項所列槍枝者，處
3年 以上10年以下有期徒刑，併科新臺幣700 萬元以下罰金。
第1項至第3項之未遂犯罰之。
槍砲彈藥刀械管制條例第12條
未經許可，製造、販賣或運輸子彈者，處1 年以上7 年以下有期
徒刑，併科新台幣500 萬元以下罰金。
未經許可，轉讓、出租或出借子彈者，處6 月以上5 年以下有期
徒刑，併科新台幣300 萬元以下罰金。
意圖供自己或他人犯罪之用，而犯前二項之罪者，處3 年以上10
年以下有期徒刑，併科新台幣700 萬元以下罰金。
未經許可，持有、寄藏或意圖販賣而陳列子彈者，處5 年以下有
期徒刑，併科新台幣300 萬元以下罰金。
第 1 項至第 3 項之未遂犯罰之。

司法院資訊處製作；財團法人民間司法改革基金會備份。
